臺灣屏東地方法院刑事判決　　　　　　 100年度交訴字第29號
公　訴　人　臺灣屏東地方法院檢察署檢察官
被　　　告　潘釆瑤
上列被告因過失致死等案件，經檢察官提起公訴（100 年度偵字
第996 號），嗣被告就被訴事實為有罪之陳述，經本院告知簡式
審判程序之旨，並聽取當事人之意見後，由本院合議庭裁定改由
受命法官獨任進行簡式審判程序，判決如下：
    主  文
潘采瑤犯不能安全駕駛動力交通工具罪，處有期徒刑伍月。又犯
過失致人於死罪，處有期徒刑捌月。應執行有期徒刑壹年。緩刑
年，並應依執行檢察官之命令，向指定之政府機關、政府機構
、行政法人、社區或其他符合公益目的之機構或團體，提供捌拾
小時之義務勞務。緩刑期間付保護管束。
    事  實
一、潘采瑤為考領有普通小型車駕駛執照之人，明知飲用酒類或
    食用摻有酒類之食物，致呼氣所含酒精濃度超過每公升0.25
    毫克以上者，不得駕駛車輛，竟仍於民國99年12月23日下午
    2 時20分許，食用含酒之燒酒雞後，明知自身已達不能安全
    駕駛動力交通工具之狀態，仍駕駛車號8328–MS號自小客車
    ，由其位於屏東縣長治鄉○○路170 巷40號之住處出發，前
    往高雄市左營區。嗣於同日下午5 時3 分許，欲由高雄市欲
    返回上開住處而沿屏東縣長治鄉○○路由德協往繁華方向行
    駛，行經水源路段番仔寮幹117 電線桿處時（該路段速限為
    60公里），因酒後注意力減低、反應能力趨緩且未注意車前
    狀況，而仍以時速6 、70公里疾行，致追撞同向在前由蘇吳
    日所駕之自行車，致蘇吳日受有頭部外傷併顱骨骨折、右側
    肱骨折之傷害，因而傷重當埸死亡。嗣經警據報到場，潘采
    瑤在未有偵查犯罪職務之機關或公務員發覺其為犯罪人前，
    即向至車禍現場處理本件道路交通事故，尚不知肇事者為何
    人之屏東縣政府警察局屏東分局警員供承肇事犯罪，自首並
    接受裁判，復經警於距潘采瑤酒駕之初已逾3 小時以上後對
    潘采瑤施以呼氣酒精測試值仍達每公升0.32毫克，而查獲上
    情。
二、案經臺灣屏東地方法院檢察署檢察官相驗後自動簽分偵查起
    訴。
    理  由
一、按除被告所犯為死刑、無期徒刑、最輕本刑為3 年以上有期
    徒刑之罪或高等法院管轄第一審案件者外，於第一次審判期
    日前之準備程序進行中，被告先就被訴事實為有罪之陳述時
    ，審判長得告知被告簡式審判程序之旨，並聽取當事人、代
    理人、辯護人及輔佐人之意見後，裁定進行簡式審判程序，
    刑事訴訟法第273 條之1 第1 項定有明文。經核本件被告潘
    采瑤所犯係死刑、無期徒刑、最輕本刑為3 年以上有期徒刑
    以外之罪，其於準備程序中就被訴事實為有罪之陳述，經法
    官告知簡式審判程序之旨，並聽取公訴人、被告之意見後，
    本院爰依首揭規定，合議裁定由受命法官獨任進行簡式審判
    程序。是本案之證據調查，依同法第273 條之2 規定，不受
    同法第159 條第1 項、第161 條之2 、第161 條之3 、第16
    3 條之1 ，及第164 條至170 條所規定證據能力認定及調查
    方式之限制，合先敘明。
二、訊據被告潘采瑤對於上開犯罪事實均坦承不諱，且與證人即
    被害人之夫蘇玉杯於警詢中及證人即被害人之子蘇榮卿於偵
    查中之證述情節大致相符，復有屏東縣政府警察局道路交通
    事故調查表(一)(二)、被告於99年12月23日下午5 時44分之呼氣
    酒精濃度測定紀錄表（見相字卷第13至15頁）、被告之刑法
    第一百八十五條之三案件測試觀察記錄表（見相字卷第18頁
    ）及照片25張（見相字卷第29至41頁）等在卷可參。次查，
    被害人蘇吳日因本件車禍受有頭部外傷併顱內出血及右側肱
    骨骨折之傷害，因而傷重當埸死亡之事實，業經臺灣屏東地
    方法院檢察署檢察官督同法醫師相驗屬實，有相驗筆錄（見
    相字卷第42頁）、相驗屍體證明書（見相字卷第45頁）、屏
    東縣消防局救護記錄表（見相字卷第21頁）及臺灣屏東地方
    法院檢察署檢驗報告書（見相字卷第45-1至45-6頁）等附卷
    可憑，此部分之事實堪信為真。復查，汽車駕駛人於飲用酒
    類或其他類似物後其呼氣所含酒精濃度超過每公升0.25毫克
    或血液中酒精濃度超過百分之0.05以上，不得駕車，道路交
    通安全規則第114 條第2 款定有明文，此為一般汽車駕駛人
    所應注意並確實遵守之事項，且被告為考領有普通小型車駕
    駛執照之人，有被告之駕駛執照影本1 份（見相字卷第24頁
    ）在卷可查，是被告對上揭道路交通安全規定，自知悉甚詳
    ，應當知所遵守；復衡案發當時天候雖陰，但有暮光，且柏
    油路面乾燥無缺陷，無障礙物，視距良好，亦有前引道路交
    通事故調查報告表(一)在卷可按，並無不能注意之情事，詎被
    告駕駛上開自小客車，竟應注意、能注意而疏未注意，顯係
    因酒醉而不能安全駕駛動力交通工具，是被告上開駕駛行為
    確有過失而肇致本件交通事故，且與被害人之死亡結果間具
    有相當因果關係，至為灼明。是被告於上揭時、地酒醉駕車
    而與被害人蘇吳日發生車禍，且被害人蘇吳日之死亡與被告
    之過失行為間，有相當因果關係之事實，均堪以認定。綜此
    ，足認被告之任意性自白與事實相符，堪為論罪科刑之依據
    ；本件被告酒醉駕車及過失致人於死之犯行，均事證明確，
    被告犯行均堪以認定，應予依法論科。
三、核被告潘采瑤所為，係犯刑法第185 條之3 之酒後不能安全
    駕駛動力交通工具而駕駛罪及刑法第276 條第1 項過失致人
    於死罪。被告所犯上開2 罪，犯意各別，行為互殊，應予分
    論併罰。按汽車駕駛人無駕駛執照駕車或酒醉駕車，因而致
    人受傷或死亡，依法應負刑事責任者，加重其刑至2 分之1
    ，道路交通管理處罰條例第86條第1 項定有明文，查被告因
    飲酒後已達不能安全駕駛動力交通工具之狀態（其於酒駕之
    初已逾3 小時以上後，所測得呼氣酒精測試值仍達每公升0.
    32毫克），猶駕駛車輛而肇事，並致被害人蘇吳日死亡，而
    觸犯過失致死罪，業據認定如前，是依上開規定，自應依法
    就其所犯過失致死罪部分加重其刑。被告於肇事後，在未有
    偵查犯罪職務之機關或公務員發覺其為犯罪人前，即向至現
    場處理本件道路交通事故，尚不知肇事者為何人之屏東縣政
    府警察局屏東分局警員供承其肇事犯罪，自首並接受裁判等
    情，有屏東縣政府警察局道路交通事故肇事人自首情形紀錄
    表1 紙在卷可證（見相字卷第19頁），爰依刑法第62條前段
    之規定，就其過失致死部分減輕其刑，並與前開加重部分，
    依法先加重後減輕之。爰審酌駕駛人飲酒後，會降低對光線
    之適應能力，削弱其對於路況及車前狀況辨識之正確性，亦
    使神經反應遲鈍，致使駕駛人駕車時無法適切操控車輛，因
    此酒後駕車，對一般往來之公眾及駕駛人自身皆具有高度危
    險性等情，為智識健全之人所可認識，且酒後不應駕車之觀
    念，復已透過教育、宣導及各類媒體廣為介紹傳達各界週知
    多年，準此，被告對於酒後不能駕車及酒醉駕車之危險性，
    應有相當之認識，然被告猶漠視自己安危，更枉顧法律禁止
    規範與公眾道路通行之安全，於酒後駕駛自小客車上路，對
    交通往來顯已造成高度危險，且發生道路交通事故而致被害
    人死亡，造成生命喪失而無從彌補之過失情節，兼衡被告此
    次酒後駕車行為屬初犯，且犯後坦承犯行堪認有悔意，並與
    被害人達成和解，有本院調解筆錄1 份在卷可稽（見交附民
    卷第2 頁），暨被告之學歷為國中畢業、目前為家管，尚有
    未成年子1 位須撫養之家庭狀況（業據被告供陳在卷，見本
    院卷第27頁反面）等一切情狀，分別量處如主文所示之刑，
    並定其應執行之刑。又被告前未曾因故意犯罪而受有期徒刑
    之宣告，有臺灣高等法院被告前案紀錄表1 份在卷可憑，其
    雖酒醉駕車並致被害人死亡，惟已與被害人家屬達成和解，
    信被告經此科刑之教訓，已足資警惕，應無再犯之虞，本院
    因認被告所受宣告之刑，以暫不執行為適當，併予宣告緩刑
    3 年，以啟自新。再考量被告考領有駕駛執照，卻因仍肇事
    而致人於死，顯係駕駛車輛時之態度過於輕忽，為強化其正
    確駕車之法治概念，使其於緩刑期內能深知警惕，並使緩刑
    宣告不致輕易遭到撤銷，乃依刑法第74條第2 項第5 款規定
    ，命被告應依執行檢察官之命令，向指定之政府機關、政府
    機構、行政法人、社區或其他符合公益目的之機構或團體，
    提供80小時之義務勞務，併依刑法第93條第1 項第2 款規定
    ，諭知其於緩刑期間付保護管束。
據上論斷，應依刑事訴訟法第273 條之1 第1 項、第299 條第1
項前段，刑法第185 條之3 、第276 條第1 項、第51條第5 款、
第62條前段、第74條第1 項第1 款、第2 項第5 款、第93條第1
項第2 款，道路交通管理處罰條例第86條第1 項，刑法施行法第
1 條之1 ，判決如主文。
本案經檢察官鍾佩真到庭執行職務。
中    華    民    國   100    年    5     月    17    日
                  交通法庭    法  官  薛侑倫
以上正本證明與原本無異。
如不服本判決應於收受判決後10日內向本院提出上訴書狀，並應
敘述具體理由；其未敘述上訴理由者，應於上訴期間屆滿後20日
內向本院補提理由書（均須按他造當事人之人數附繕本）「切勿
逕送上級法院」。
中    華    民    國   100    年    5     月    17    日
                                書記官  邱郁芸
附錄本件論罪科刑法條：
刑法第185條之3
服用毒品、麻醉藥品、酒類或其他相類之物，不能安全駕駛動力
交通工具而駕駛者，處1 年以下有期徒刑、拘役或科或併科15萬
元以下罰金。
刑法第276條第1項
因過失致人於死者，處2 年以下有期徒刑、拘役或2 千元以下罰
金。